臺灣高雄地方法院民事判決　　　　　　　　94年度訴字第44號
原　　　告　丙○○
訴訟代理人　丁○○
被　　　告　甲○○
訴訟代理人　乙○○
當事人間請求損害賠償事件，本院於民國94年4 月22日言詞辯論
終結，判決如下：
    主      文
原告之訴駁回。
訴訟費用由原告負擔。
    事實及理由
一、原告起訴時，本主張其係受讓盧蔡金葉、盧有智對被告享有
    之不當得利與侵權行為損害賠償債權，而資為本件請求之標
    的，嗣於訴訟進行中，改稱乃係受讓債務不履行（給付不能
    ）之損害賠償債權（下稱損害賠償債權），並進而更易其請
    求標的，核原告之前後請求標的間，均本於相同之「一物二
    賣」基礎事實，依民事訴訟法第255條第1項第2 款之規定，
    自應允許原告為此部分之變更，爰先指明。
二、原告主張：被告將早於民國69年1 月10日間已賣予訴外人盧
    蔡金葉、盧有智合夥（下稱盧2 人合夥）之坐落於高雄縣鳥
    松鄉○○○段983之7及同段983 之21地號土地（下稱系爭2
    筆土地），陸續又於92年8月26日間、93年5月13日間，以買
    賣為登記外觀，而分別直接移轉登記在其上建物所有人即訴
    外人李張合珍、侯金城之名下，致對盧2 人合夥陷於給付不
    能之狀態。嗣盧蔡金葉、盧有智各自於93年11月3、5日間，
    將對被告所享有之損害賠償債權讓與原告本人後（盧蔡金葉
    於94年3月10日又再讓與1次），原告即向被告而為通知，並
    進而請求以每坪新臺幣（下同）4 萬元之標準計算之損害，
    詎被告迭經催討均不置理，為此爰依民法第294 條等規定提
    起本訴等語。求為判決：被告應給付原告508,000 元，及自
    92年8 月26日起至清償日止，按週年利率5%計算之利息。
三、被告則以：被告固於92年8月26日間、93年5月13日間，將早
    已賣予盧2 人合夥之系爭2 筆土地，以買賣為登記外觀，而
    分別直接移轉登記在其上建物所有人即訴外人李張合珍、侯
    金城之名下。惟盧2 人合夥在買得系爭2 筆土地後，隨即連
    同地上建物一併加以轉賣，其後則音訊全無、不知去向，身
    為現建物所有人之李張合珍、侯金城為免房屋遭受拆除命運
    ，方與被告達成協議，由李張合珍、侯金城負擔系爭土地之
    所有稅捐及登記規費等項後，被告即移轉土地，被告此舉純
    屬代盧2 人合夥盡移轉系爭土地之義務，並未另向李張合珍
    、侯金城收取系爭土地之對價，自不生何損害賠償問題；再
    者，盧蔡金葉與原告間根本欠缺授受債權之真意，另盧有智
    年歲已高，應也不復具備讓與債權之表意能力，是以原告所
    指之債權讓與乙事俱非真正，原告提起本件請求更顯無據等
    語置辯。求為判決：如主文所示。
四、查被告於92年8月26日間、93年5月13日間，陸續將名下之系
    爭2 筆土地，以買賣為登記外觀，而分別直接移轉登記在其
    上建物所有人即訴外人李張合珍、侯金城之名下，惟系爭2
    筆土地，早於69年1 月10日間，即出賣予盧2 人合夥，是以
    被告為前揭移轉登記後，已無從再將系爭土地移轉登記予盧
    2 人合夥等節，有土地登記謄本、本院84年度重訴字第8 號
    民事確定判決等件附卷足稽，並經本院職權調取本院84年度
    重訴字第8 號民事卷宗核閱屬實，且兩造對此均不爭執，自
    俱堪信為真實。
五、原告另主張被告為系爭土地之移轉登記後，已對盧2 人合夥
    陷於給付不能之狀態，而負有損害賠償責任，且原告業於93
    年11月3、5日間，受讓盧蔡金葉、盧有智對被告享有之損害
    賠償債權（盧蔡金葉於94年3月10日又再讓與1次）云云，經
    查：
(一)按公同共有之合夥財產，依法非經全體合夥員之同意，不得
    處分，最高法院著有18年上字第1619號判例可資參照，是以
    合夥財產之處分，須先經合夥全體成員一起議決，嗣再依議
    決內容共同齊為或另推選代表人代為處分行為，始得合法生
    效，各合夥人私自對合夥財產所進行之處分（含物權或準物
    權行為），除另有善意受讓規定適用之情形外，尚難生權利
    變動之效力，合先敘明。
(二)被告前揭移轉系爭土地之行為，即使確已對盧2 人合夥構成
    給付不能而負有損害賠償責任，該損害賠償債權也係屬盧2
    人合夥全體成員，亦即盧蔡金葉、盧有智所公同共有，亦應
    予指明。從而縱認原告所為曾分次、先後自盧蔡金葉、盧有
    智處受讓債權等主張屬實，因各該讓與行為既未經盧蔡金葉
    、盧有智一起議決及共同齊為處分行為等必須程序（另證人
    盧蔡金葉也到庭證稱：已多年無從與盧有智聯絡等語），而
    僅係2 人各別且私下對屬合夥財產一部之損害賠償債權所為
    之處分，則揆諸首開說明，自難認該損害賠償債權，已合法
    由盧2 人合夥移轉予原告至明。
(三)況經本院訊問證人即債權讓人盧蔡金葉後，其表示：我與原
    告之父親熟識，且因為長年居住在桃園而有所不便，方央請
    居住在高雄之原告，就近代為處理與系爭土地相關之催收款
    項等事宜，但我並沒有讓與損害賠償債權之意思，原告若真
    有幫我代收到任何款項，均應該交付給我，因為那本來就是
    我的等語；另為債權受讓人之原告本人也曾自陳：如果法院
    判認原告勝訴，所得之金額應該歸屬盧蔡金葉與盧有智所有
    ，但我會先把其中約32至35萬元扣下來，當作2 人還欠我8
    坪多土地之賠償，如有剩下，我會交給他們2 人，我只是想
    幫他們2 人保全應有權利等語；核前揭證（陳）述內容，應
    認盧蔡金葉與原告間，僅存有委任收款之意思合致，而並無
    授受損害賠償債權之真意。
(四)綜上，盧蔡金葉、盧有智曾各別、私下與原告間達成債權授
    受合意乙節縱屬實，也不足使屬合夥財產一部之損害賠償債
    權，發生債權移轉之效果，況盧蔡金葉與原告間，本自始欠
    缺授受債權之真意，而僅有委任收款之意思合致，是以本院
    無從認原告已自盧2 人合夥處有效受讓損害賠償債權。又原
    告既未能另行舉證其確曾有效受讓盧2 人合夥之損害賠償債
    權，則其進而請求被告應給付508,000 元，及自92年8 月26
    日起至清償日止，按週年利率5%計算之利息，自屬無理由，
    不能准許，應予駁回。
六、本件就屬合夥財產之債權讓與未齊備相關程序，及盧蔡金葉
    與原告間根本欠缺授受債權真意等項而為審酌後，已顯足為
    原告請求係屬無理由之判決；至盧有智是否確有讓與債權之
    表意能力、被告損害賠償責任數額之認定抑甚或不致對盧2
    人合夥生有任何損害各節，核與判決結果不生影響（頂多只
    是增加原告請求係屬無理由之論據），茲不一一贅述，併予
    指明。
七、據上論結，本件原告之訴為無理由，依民事訴訟法第78條，
    判決如主文。
中　　華　　民　　國　　94　　年　　5 　　月　　6 　　日
                      民事鳳山分庭
                          審判長法　官　王伯文
                                法　官　郭文通
                                法　官　莊珮吟
正本係照原本作成。
如不服本判決，應於送達後20日內，向本院提出上訴狀並表明上
訴理由，如於本判決宣示後送達前提起上訴者，應於判決送達後
10日內補提上訴理由書（須附繕本）。
中　　華　　民　　國　　94　　年　　5 　　月　　6 　　日
                                書記官　吳建德
